【裁判字號】    98,上訴,1100
【裁判日期】    981005
【裁判案由】    強盜
【裁判全文】
臺灣高等法院高雄分院刑事判決        98年度上訴字第1100號
上  訴  人
即  被  告  丁○○
指定辯護人  本院公設辯護人于欣潔
上列上訴人因強盜案件，不服臺灣高雄地方法院98年度訴字第
316 號中華民國98年6 月30日第一審判決（起訴案號：臺灣高雄
地方法院檢察署98年度偵字第4751號），提起上訴，本院判決如
下：
    主  文
原判決關於附表攜帶兇器強盜共參罪及定應執行刑部分，均撤銷
。
丁○○犯如附表各編號所示之攜帶兇器強盜罪，共參罪，均累犯
，各處如附表各編號所示之刑，扣案如附表各編號所示物品均沒
收。應執行有期徒刑拾壹年，扣案之藍波刀壹把、安全帽壹頂、
白色手套壹只及黑色手提袋壹個均沒收。
    事  實
一、丁○○前於民國（下同）92年4 月間，因強盜等案件，經台
    灣高雄地方法院判處有期徒刑2 年10月、2 年8 月確定，定
    應執行有期徒刑4 年確定，入監服刑後於94年12月13日縮短
    刑期假釋出監，並於96年5 月12日假釋期滿執行完畢，仍不
    思悔改，復意圖為自己不法之所有，基於強盜取財之犯意，
    自98年1 月13日起至同年2 月8 日間，先後於下列時、地，
    持下列其所有足供兇器使用之藍波刀1 把、安全帽1 頂、白
    色手套1 只及黑色手提袋1 個等充當作案工具，分別為下列
    強盜取財行為：
  (一)於98年1 月13日晚上10時32分許，攜帶上開藍波刀，左手戴
    白色手套1 只，頭包白色紗布，手持黑色手提袋一個，騎乘
    車牌號碼PDM-578 號重型機車，至高雄縣鳳山市○○○路66
    號「界陽超商」，進入店內收銀台前，亮出藍波刀，向店員
    乙○○威嚇稱：「搶劫，不要亂動就不會傷害你」，以此威
    嚇手段，脅迫店員乙○○，致使不能抗拒，而退離店內收銀
    臺，丁○○即下手強行取走櫃臺抽屜內之現金新台幣（下同
    ）12,000元及硬幣盒2 個，裝入上開黑色袋子內，得手後離
    去。
  (二)另於98年1 月26日上午11時許，攜帶藍波刀，左手戴白色手
    套1 只，頭戴安全帽，手持黑色手提袋1 個，騎乘上開機車
    （未懸掛車牌），至高雄縣鳳山市○○路296 號「富而樂超
    商」，進入店內收銀台前，對店員丙○○作勢欲抽出身上之
    藍波刀，以此威嚇手段，脅迫店員丙○○，致使不能抗拒，
    而退離收銀臺，丁○○即下手強行取走櫃臺抽屜現金16,000
    元，裝入上開黑色袋子內，得手後離去。
  (三)另於98年2 月8 日晚上7 時10分許，攜帶藍波刀，左手戴白
    色手套1 只，頭包白色紗布，手持黑色手提袋1 個，騎乘上
    開機車（未懸掛車牌），至高雄縣鳳山市○○路296 號「富
    而樂超商」，進入店內櫃臺，欲強取櫃臺內之現金，經店員
    甲○○制止，丁○○即出手強行將甲○○推開，並故意露出
    身上之藍波刀，以此暴力及威嚇手段，強暴、脅迫店員甲○○，致使不能抗拒，丁○○即強行取走櫃臺抽屜內現金26,
    000 元及硬幣盒1 個（元），裝入上開黑色袋子內，得手後
    離去。
  (四)嗣於98年2 月9 日下午2 時30分許，丁○○在高雄縣鳳山市
    ○○路高雄監理站前，正欲牽騎上開機車時，警察見其行跡
    可疑，上前盤查，在丁○○身上腰際扣得其所有供上開強盜
    犯行所用之上開藍波刀1 把、在其褲子口袋內扣得強盜前揭
    (三)富而樂超商之所得，花用後剩餘之10元（已發還被害人甲○○）、在機車置物箱內扣得其所有供上開強盜犯行所用之
    白色手套一只及安全帽一頂；另於同日下年3 時20分，經丁○○同意，帶警前往高雄市苓雅區○○○路14號4 樓之3 其
    住處搜索，扣得其所有供上開強盜犯行所用之黑色袋子一個
    及強盜前揭(一)界陽超商所得之硬幣盒2 個（已發還被害人乙○○）及強盜前揭(三)富而樂超商所得之硬幣盒1 個（已發還
    被害人甲○○）。
  (五)丁○○於警察人員就其所為上揭(一)之強盜犯行尚未察覺前，
    主動向調查之警察陳建雄自首，供出該次強盜犯行，並願接
    受裁判，另經警察調查而查獲其所為上開(二)、(三)之強盜犯行
    。
二、案經高雄縣政府警察局鳳山分局報請台灣高雄地方法院檢察
    署檢察官偵查起訴。
    理  由
壹、程序部分（證據能力之審查）
一、證人乙○○、丙○○、甲○○於警詢中之陳述，無證據能力
    。
    按被告以外之人於審判外之言詞或書面陳述，除法律有規定
    者外，不得作為證據；被告以外之人於檢察事務官、司法警
    察官或司法警察調查中所為之陳述，與審判中不符時，其先
    前之陳述具有較可信之特別情況，且為證明犯罪事實存否所
    必要者，得為證據，刑事訴訟法第159 條第1 項及第159 條
    之2 分別定有明文。是傳聞證據，原則上無證據能力，惟如
    該陳述與審判中不符時，其先前之陳述具有較可信之特別情
    況，且為證明犯罪事實存否所必要者，使例外認為有證據能
    力；如該陳述與審判中相符時，因該陳述並不符合例外規定
    ，故不得作為認定本案犯罪事實有無之證據，此時，當以其
    於審判中之陳述作為證據。查：證人乙○○、丙○○、甲○○於警詢中指訴被告強盜取財所為之陳述，對被告而言，乃
    屬被告以外之人於審判外之陳述，為傳聞證據；然依陳述整
    體、實質內容而言，核與其等於原審審理中之陳述均大致相
    符，是前開警詢中之陳述即不符合刑事訴訟法第159 條之2
    有關傳聞例外之規定，不得作為認定本案犯罪事實有無之證
    據，而無證據能力，故應以其等於原審審判中之證述作為證
    據。
二、證人乙○○、丙○○、甲○○於偵查中向檢察官所為之證述
    ，有證據能力。
    按被告以外之人於偵查中向檢察官所為之陳述，除顯有不可
    信之情況者外，得為證據，刑事訴訟法第159 條之1 第1 項
    亦定有明文。本件證人乙○○、丙○○、甲○○等人於檢察
    官偵查中訊問前，均經檢察官告以證人據實陳述、具結之義
    務及偽證之處罰，並經證人朗讀結文後始命具結（偵卷第24
    、26、30頁），其等陳述之真實性已經法定程序及法律責任
    之擔保，上開證人復均於原審法院審理中到場具結後接受檢
    察官、被告及辯護人之詰問，顯已保障被告之詰問權，而上
    開證人於偵查中證述之內容，核與嗣後於原審接受詰問時之
    證述大致相符，且未有證人主張在偵查中有遭不法取供，或
    抗辯其陳述無任意性，準此，足認並無「顯有不可信之情況
    」存在，上開證人在檢察官偵訊時具結後所為陳述，自得作
    為證據，有證據能力。
三、按「被告以外之人於審判外之陳述，雖不符刑事訴訟法第15
    9 條之1 至第159 條之4 等4 條之規定（即傳聞法則例外得
    為證據之情形），而經當事人於審判程序同意作為證據，法
    院審酌該言詞陳述或書面陳述作成時之情況，認為適當者，
    亦得為證據。」；「當事人、代理人或辯護人於法院調查證
    據時，知有第159 條第1 項不得為證據之情形，而未於言詞
    辯論終結前聲明異議者，視為有前項之同意。」，刑事訴訟
    法第159 條之5 定有明文。查本件報案三聯單、受理報案紀
    錄表、搜索扣押筆錄、扣押物品收據、扣押物品目錄表、贓
    物認領保管單、指認犯罪嫌疑人紀錄表（見警卷第20、21、
    24-29 、30、31、47-50 ）、查獲本案之警察人員所製作之
    職務報告書三份（偵卷第10頁、原審卷第38、62頁），以及
    案發地點、查獲人車現場、搜獲扣案贓證物與現場、被告犯
    案時穿著衣服外觀與人車比對、監視錄影器翻拍等照片共66
    幀（見警卷第33-37 、38-4 2、43-46 ）等書面陳述，於本
    院行準備程序時及審理中，檢察官及被告、辯護人均明示同
    意列為證據，經本院審酌上開證據之取得過程並無瑕疵，又
    與待證事實具有關聯性，證明力亦非明顯過低，採為本案證
    據具有適當性，依刑事訴訟法第159 條之5 第1 項規定，自
    均得為證據。
貳、實體部分
一、上訴人即被告丁○○（下稱被告），不服原判決，原具狀上
    訴否認進入超商拿錢時有使用兇器之事實，辯稱：伊因向地
    下錢莊借款，積欠本息未還，怕被錢莊討債的人押走，所以
    才隨身攜帶藍波刀，作為防身之用，但進入超商時，並未拿
    出隨身攜帶之兇器（藍波刀）使用，故伊拿錢時並未使店員
    心生畏懼致不能抗拒等語（見本院卷第6-7 頁上訴理由狀）
    ，惟被告嗣於本院開庭行準備程序及審理時，當庭以言詞陳
    述變更上揭原來否認拿出藍波刀強盜取財之上訴理由，就右
    揭事實欄一之(一)至(三)所載各次攜帶兇器強盜取財之犯行，均
    坦承不諱並認罪，僅就原審判決「應於刑之執行前令入勞動
    處所強制工作年」部分不服，被告答辯及其指定辯護人辯
    護意旨略以：被告本來有正當工作（在台塑企業麥寮廠工作
    ），因胃疾開刀，而被裁員，因而積欠房租、小孩學費及生
    活費，不得已向地下錢莊借款應急，後因無法支付地下錢莊
    高額利息，遭地下錢莊逼債，揚言對被告母親與妻兒不利，
    導致被告無法去工作，又擔心家人安危之下，才一時糊塗觸
    法網，非如原判決理由所指被告不知自食其力，以求謀生，
    又被告前犯之強盜罪於96年5 月12日執行完畢，迄98年1 、
    2 月間再犯本案，時間相隔已有1 年6 月，並非前案執畢甫
    出監又繼續犯案，應無犯罪習慣，且事實欄一之(一)強盜犯行
    ，係被告主動向警察自首並願接受裁判，而符合自首要件，
    已經原審認定據以減刑，亦足見被告有改過之決心，無再犯
    之虞，被告實無於刑之執行前，令入勞動場所強制工作之必
    要，請求撤銷強制工作之判決等語。
二、經查：
  (一)上揭事實欄一之(一)所載被告攜帶藍波刀強盜取財之行為事實
    ，已據被告於本院行準備程序及審理中坦承不諱，並經證人
    即被害人「界陽超商」店員乙○○於檢察官偵訊時具結證稱
    ：「被告走到櫃台後，就說是搶劫，把刀子從外套內抽出來
    給我看，叫我不要亂動，就不會傷害我，然後開始搜刮裡面
    的錢，總共搶走12000 元」等語（見偵卷第28-29 頁），及
    於原審審理中具結證述：「被告在我面前，把整個刀子拿出
    來給我看，表明他有帶刀，他叫我不要亂動，就不會傷害我
    ，他亮出刀時，我有看到刀刃，有露出一部分刀刃給我看」
    等語（見原審卷第116-117 頁）明確，而被告進入界陽超商
    店內強盜取財之過程，被店內裝設之監視攝影機拍錄之畫面
    ，經原審播放勘驗該錄影光碟，畫面內容顯示：「被告靠近
    櫃台並且向店員喊搶劫…被告將右手伸入衣服，掏出刀子…
    被告開始搜刮財物，搜刮財物期間，店員說我們沒什麼錢，
    被告還向店員嚇稱，妳乖一點，我不會對你怎樣」等情，勘
    驗結果記載於原審98年6 月17日審判筆錄可參（見原審卷第
    122 頁），足徵被告之自白與證人乙○○證述內容，與事實
    相符，得採為認定本件強盜取財之證據。按被告在店員面前
    拿出鋒利之藍波刀大喊搶劫，威嚇不要動就不會傷害你等脅
    迫行為，致店員乙○○心生畏懼而立即離開收銀台以保命，
    足認被告持刀脅迫之行為，已達使店員不能抗拒之程度甚明
    。
  (二)上揭事實欄一之(二)所載被告攜帶藍波刀強盜取財之行為事實
    ，亦據被告於本院行準備程序及審理中坦承不諱，並經證人
    即被害人「富而樂超商」店員丙○○於檢察官偵訊時具結證
    稱：「他（被告）有拉開他的外套亮出掛在腰間的刀子給我
    看，他提個手提袋進入櫃檯，開始搜刮櫃檯內的現金16000
    元後就走了」等語（見偵卷第22頁），嗣於原審審理中具結
    證述：「他（被告）進來（櫃檯）要翻抽屜的時候，他把刀
    子亮出來，他是刻意亮刀子給我看，他穿著外套，把刀子亮
    出來，他把外套拉鏈拉下來，露出刀子，開始搜刮財物」等
    語（見原審卷第73-74 頁）明確，而被告進入富而樂超商店
    內強盜取財之過程，遭店內裝設之監視攝影機拍錄之畫面，
    經原審播放勘驗該錄影光碟，畫面內容顯示：「被告頭戴安
    全帽，左手戴白色手套，右手拿個黑色袋子，進入櫃台之際
    ，左手有貼近左前胸（擬似亮刀）之動作，被告搜刮櫃檯財
    物之時，店員丙○○站在櫃台最內側，被告占住櫃台通道，
    致店員無法進出櫃台（求救或按警鈴）」等情，勘驗結果記
    載於原審98年6 月17日審判筆錄可參（見原審卷第120-121
    頁），足徵被告之自白與證人丙○○證述內容，與事實相符
    ，得採為認定此部分強盜取財之證據。按被告進入櫃台裡，
    堵住櫃台通道，使店員被迫在裡面無法自由離開，旋在店員
    面前拉開外套拉鏈亮出其攜帶有鋒利之藍波刀，致店員丙○○心生害怕為保命不敢反應，足認被告以堵住櫃台出入口再
    亮刀等脅迫行為，已達使店員不能抗拒之程度甚明。
  (三)上揭事實欄一之(三)所載被告攜帶藍波刀強盜取財之行為事實
    ，亦據被告於本院行準備程序及審理中坦承不諱，並經證人
    即被害人「富而樂超商」店員甲○○於檢察官偵訊時具結證
    稱：「他（被告）就走過來（櫃台），很靠近我，我就推他
    出去（櫃台），可是我推不動他，我一直拉他，被告就說：
    你不要一直拉我，不然我就砍你」，被告就拉開外套亮出刀
    子，我就過去拉他，他就把我撥開，走到櫃台內搜刮約2600
    0 元及一個硬幣盒」等語（見偵卷第22頁），及於原審審理
    中具結證述：「他（被告）往收銀機走來，我有推他，我跟
    他拉扯，他開始搜刮財物，他把我手撥開，他有帶刀子，他
    拉鏈拉一半，刀柄有露出來，互相拉扯時露出刀子，我拉他
    衣服會拉開，就看到了，刀刃有包起來，刀柄沒有，我看到
    刀柄嚇一跳，他有說類似要砍我的話，他戴口罩，有說類似
    這樣恐嚇的話」等語（見原審卷第78-80 頁）明確，而被告
    進入富而樂超商店內強盜取財之過程，被店內裝設之監視攝
    影機拍錄之畫面，經原審播放勘驗該錄影光碟，畫面內容顯
    示：「被告進入櫃台，從畫面看到被告身體左側有條長條狀
    之物體，斜向右方，被告進入櫃台後，店員阻止被告，被告
    推開店員，進入櫃台搜刮財物，不久離開櫃台後，店員與被
    告拉扯，被告將黑色包包丟在地上，此時有看到被告左手拿
    該長條狀物品，又進入櫃台，進入櫃台後，將該長條狀物品
    交至右手，又開始搜刮財物」，勘驗結果記載於原審98 年6
    月17日審判筆錄可參（見原審卷第120-121 頁），足認被告
    之自白與證人甲○○證述內容，與事實相符，得採為認定此
    部分強盜取財之證據。按被告進入櫃台時，遭店員拉阻，其
    先施用不法腕力之暴力將店員強力推開，拉址間又露出其身
    上所攜帶之鋒利藍波刀，致店員甲○○心生害怕，反抗無效
    後不敢再反抗，足認被告施用強推之暴力手段及露出刀子之
    脅迫行為，已達使店員不能抗拒之程度甚明。
  (四)又被告所有持供上揭三件強盜犯行所用之藍波刀1 把，安全
    帽一頂、白色手套一只、黑色袋子一個及強盜前揭事實欄一
    之(一)界陽超商所得之硬幣盒2 個、強盜前揭事實欄一之(三)富
    而樂超商所得之硬幣盒1 個及強盜所得金錢花用剩餘之10元
    ，已經警察分別於被告身上、機車置物箱、上址其住處等搜
    獲扣案可資佐證。扣案之強盜所得財物，其中硬幣盒2 個，
    已發還被害人乙○○，其餘硬幣盒1 個及強盜所得花用剩餘
    之10元，亦已發還被害人甲○○領回，分別製有贓物認領保
    管單各一紙附卷可考（警卷第30-31 頁），此外，復有報案
    三聯單、受理各類案件紀錄表、搜索扣押筆錄、扣押物品收
    據、扣押物品目錄表、指認犯罪嫌疑人紀錄表（見警卷第20
    、21、24-29 、30、31、47-50 ）、查獲本案之警察人員所
    製作之職務報告書三份（偵卷第10頁、原審卷第38、62頁）
    ，以及案發地點、查獲人車現場、搜獲扣案贓證物與現場、
    被告犯案時穿著衣服外觀與人車比對、監視錄影器翻拍等照
    片共66幀（見警卷第33-37 、38-4 2、43-46 ），附卷可資
    佐證。綜上各節所述，本件事證明確，被告所為事實欄一之
    (一)、(二)、(三)攜帶兇器強盜取財之犯行，均堪以認定。
三、論罪方面：
  (一)按刑法上以威嚇脅迫方法使人交付財物之強盜罪，與恐嚇罪
    之區別，係以對於被害人施用威嚇程度為標準；如其程度足
    以抑壓被害人之意思自由，至使不能抵抗而為財物之交付者
    ，即屬強盜罪（最高法院30年度上字第668 號判例、最高法
    院80年度第4次 刑事庭會議決議意旨參照）。至施用之威嚇
    手段，客觀上是否足以壓抑被害人之意思自由，應依一般人
    在同一情況下，其意思自由是否因此受壓制為斷，不以被害
    人之主觀意思為準（最高法院87年度台上字第3705號判決意
    旨參照）；如行為人所實施之不法手段足以抑制通常人之抗
    拒，使之喪失自由意思，即與「不能抗拒」之意義相當。經
    查，本件被告攜帶之藍波刀，刀刃鋒利且刀背有鋸齒狀（見
    警卷第44頁照片），對人身體、生命之安全，會造成重大威
    脅及危害，故將藍波刀近距離在人面前抽刀、亮刀、露刀等
    脅迫行為，客觀上均足以令人心生畏懼而走避、逃離或悉聽
    順從持刀者之意，不敢對抗、忤逆，被告攜帶扣案之藍波刀
    進入前揭超商，走到櫃台（即收銀台），近距離對店員，或
    抽（拿）出藍波刀嚇令不准亂動大喊搶劫、或拉開上衣亮出
    藍波刀威嚇店員，或先施以不法腕力把在櫃台阻止被告搜刮
    財物之店員強行推開，拉扯間再露出身上之藍波刀，又恫嚇
    店員再拉阻就砍人，致各該店員心生畏懼，為保護生命安全
    ，或不敢反抗立即離開櫃台，或被脅迫困在櫃台裡面不敢反
    抗，或反抗無效又被威嚇要砍人，而任由被告強取收銀台內
    之錢財，核被告攜帶藍波刀強盜取財之行為，壓制被害人即
    前揭三位店員之意思自由，已使渠等達不能抗拒之程度，甚
    為明灼。
  (二)被告攜帶藍波刀，所為事實欄一之(一)、(二)、(三)之行為，核係
    犯刑法第330 條第1 項攜帶兇器強盜罪。所犯攜帶兇器強盜
    三罪，犯意各別，行為態樣與內容互異，為數罪，應分論併
    罰。查被告前於92年4 月間，因強盜等案件，經台灣高雄地
    方法院判處有期徒刑2 年10月、2 年8 月確定，定應執行有
    期徒刑4 年確定，入監服刑後於94年12月13日縮短刑期假釋
    出監，並於96年5 月20日假釋期滿執行完畢，此有臺灣高等
    法院被告前案紀錄表在卷（見本院卷第22-24 頁）可參，被
    告於上開有期徒刑執行完畢後，5 年內故意再犯有期徒刑以
    上之本罪，為累犯，應依刑法第47條第1 項之規定，加重其
    刑。次查，被告就犯罪事實一之(一)攜帶兇器強盜犯行，於偵
    查之員警尚未發覺前，即主動向警察供出其犯罪且願接受裁
    判，此事實業經證人即查獲本案之員警陳建雄於原審審理時
    具結證述明確（見原審卷第68-71 頁），被告於此部分之犯
    罪未被發覺前，即主動向員警自承犯行並接受裁判，核與刑
    法第62條自首要件之規定相符，依刑法第62條前段規定減輕
    其刑，並依法先加重後減之。
四、原審以被告所犯上開攜帶兇器強盜罪，事證明確，予以論罪
    科刑，固非無見；惟查，(一)原判決就已經警察搜獲扣案之被
    告所有持以供本件強盜取財犯行時所用之安全帽一頂、白色
    手套一只及黑色手提袋一個，既漏未於事實欄、理由欄認定
    、記載及論述，且亦未於主文中諭知沒收，自有未洽。(二)按
    刑法第90條第1 項所規定之犯罪習慣，係指犯罪已成為日常
    之慣性行為，而認定有無犯罪習慣，固為事實審法院之職權
    ，但行為人之犯罪成為習慣，在客觀上有較長之一段時間內
    反覆為多次犯罪行為之情狀，是以犯罪次數多寡及犯罪時間
    之長短，應為認定有無犯罪習慣之重要因素（最高法院79年
    度台上字第4255號判決意旨參照）。經查，被告係65 年2月
    8 日出生，其於未滿18歲前之少年階段，僅於81年3 月間，
    曾有一次竊盜之非行紀錄，經法院裁處假日生活輔導處分，
    嗣逾十年後之92年3 月間，始因違反電子遊藝場業管理條例
    案件，經法院判處拘役59日，及於同年4 月間，因強盜等案
    件，經法院分別判處有期徒刑2 年10月、2 年8 月，定應執
    行有期徒刑4 年，於92年8 月21日入監服刑，至94年12月13
    日縮短刑期假釋出監（至96年5 月20日假釋期滿，執行完畢
    ），被告出監逾三年後之98年1 月13日起至同年2 月8 日止
    ，始再犯恐嚇取財罪（已經原審判決，被告上訴後，已撤回
    上訴確定）及本案攜帶兇器強盜三罪，以上有臺灣高等法院
    被告前案紀錄表（見本院卷第22-24 頁）及原審判決書（見
    本院卷第13-16 頁）、本院準備程序筆錄（本院卷第31頁反
    面）在卷可資參照，本件被告第一次於少年時觸犯竊盜非行
    ，逾十年後，始再有違反電子遊藝場管理條例案件及強盜案
    件遭裁處拘役及判處徒刑，入獄服刑後假釋出監，也逾三年
    後，才開始犯本案之強盜三罪及恐嚇取財一罪，被告既無在
    較長之半年或一年以上的一段時間內，有反覆為多次的強盜
    、恐嚇取財或其他相類之犯罪行為，依上開最高法院判決意
    旨之說明，以被告於92年4 月間曾犯強盜罪及98年1 至2 月
    間犯恐嚇取財罪1 次、強盜罪3 次之情狀，尚難認被告為本
    案之強盜犯罪三罪及已判決確定之恐嚇取財罪一罪，已成為
    被告日常之慣性行為，犯罪已成習慣。原判決以被告年值青
    壯，非無謀生能力之人，甫於96年5 月因2 起強盜罪執行完
    畢，竟於98年1 至2 月間之短短十數日內多次攜帶兇器恐嚇
    取財、強盜，認其有圖不勞而獲之惡習且欠缺正確工作觀念
    ，而有犯罪之習慣，並以檢察官亦聲請為強制工作之諭知，
    而依刑法第90條第1 、2 項規定，並諭知被告應於刑之執行
    前令入勞動處所強制工作年，自有違誤。
五、原判決既有上開可議之處，及被告上訴意旨以原判決諭知刑
    前強制工作三年部分，指摘原判決不當，亦有理由，應由本
    院將原判決關於如附表攜帶兇器強盜共參罪及定應執行刑部
    分撤銷，爰審酌被告犯罪之動機、目的、前已有強盜犯行前
    科紀錄及已入監執行徒刑之經歷等素行、攜帶兇器強盜之手
    段，造成被害人財產損失，嚴重危害社會治安，犯後於本院
    審理中已坦承強盜犯行而認罪等及其他一切情狀，仍如原審
    各量處如主文所示之刑，並定其應執行之刑，以示懲儆。
六、扣案之藍波刀1 把、安全帽1 頂、白色手套1 只及黑色手提
    袋1 個，均係被告所有，並均係直接供本件強盜取財犯罪時
    所用之物（安全帽用以遮掩頭臉部，以防被辦認出頭臉外觀
    特徵；白手套戴於左手，以防取財時遺留指紋；黑色手提袋
    供作裝放收銀台現金紙鈔或硬幣之用），已據被告供承無訛
    ，並經證人乙○○、丙○○、甲○○等人證述明確，均詳如
    上述，爰依刑法第38條第1 項第2 款之規定，於各主刑項下
    分別宣告沒收。至於扣案之老虎鉗1 支、紅色及綠色夾克各
    1 件，雖係被告所有，然上開物品，或係強盜前被告拆卸機
    車車牌所用，或係被告犯罪時所穿戴之物，尚非直接供本件
    強盜取財犯罪持所用之物，爰不予宣告沒收，附此敘明。
七、原判決諭知無罪部分，未據檢察官上訴；及判決被告恐嚇取
    財罪部分，被告上訴後，於本院行準備程序時，撤回上訴，
    均已確定，附此鈙明。
據上論結，應依刑事訴訟法第369 條第1 項前段、第364 條、第
299 條第1 項前段，刑法第第330 條第1 項、第62條前段、第51
條第5 款、第38條第1 項第2 款，判決如主文。
本案經檢察官郭振昌到庭執行職務。
中    華    民    國    98    年    10    月     5    日
                  刑事第五庭    審判長法  官  曾永宗
                                      法  官  任森銓
                                      法  官  鍾宗霖
以上正本證明與原本無異。
如不服本判決應於收受本判決後10日內向本院提出上訴書狀，其
未敘述上訴理由者，並得於提起上訴後10日內向本院補提理由書
狀（應附繕本）「切勿逕送上級法院」。
中    華    民    國    98    年    10    月    5     日
                                      書記官  黎  珍
附表：被告所涉攜帶兇器強盜犯行之犯罪事實、所犯法條、罪名
      、宣告刑及沒收一覽表
┌──┬───────┬──────────┬──────────────┬────────┐
│編號│犯罪事實      │所犯法條            │所犯罪名、宣告刑及沒收      │備註：          │                                            │
├──┼───────┼──────────┼──────────────┼────────┤
│ 1  │事實欄一、(一)之│刑法第330條第1項    │丁○○犯攜帶兇器強盜罪，累犯│起訴書犯罪事實欄│
│    │事實          │刑法第62條前段      │，處有期徒刑肆年，扣案之藍波│一之(二)          │
│    │              │                    │刀壹把、白色手套壹只及黑色手│原審判決事實欄一│
│    │              │                    │提袋壹個均沒收。            │之(二)            │
├──┼───────┼──────────┼──────────────┼────────┤
│ 2  │事實欄一、(二)之│刑法第330條第1項    │丁○○犯攜帶兇器強盜罪，累犯│起訴書犯罪事實欄│
│    │事實          │                    │，處有期徒刑柒年陸月，扣案之│一之(四)          │
│    │              │                    │藍波刀壹把、安全帽一頂、白色│原審判決事實欄一│
│    │              │                    │手套壹只及黑色手提袋壹個均沒│之(三)            │
│    │              │                    │收。                        │                │
├──┼───────┼──────────┼──────────────┼────────┤
│ 3  │事實欄一、(三)之│刑法第330條第1項    │丁○○犯攜帶兇器強盜罪，累犯│起訴書犯罪事實欄│
│    │事實          │                    │，處有期徒刑柒年陸月，扣案之│一之(五)          │
│    │              │                    │藍波刀壹把、白色手套壹只及黑│原審判決事實欄一│
│    │              │                    │色手提袋壹個均沒收。        │之(四)            │
└──┴───────┴──────────┴──────────────┴────────┘
附錄本件論罪科刑法條：
中華民國刑法第330條
犯強盜罪而有第 321 條第 1 項各款情形之一者，處 7 年以上有
期徒刑。
前項之未遂犯罰之。


司法院資訊處製作；財團法人民間司法改革基金會備份。
